　　　　　　　　　臺灣高等法院交通法庭裁定
　　　　　　　　　　　　　　　　　 100年度交抗字第1612號
　　　　　　　　　　　　　　　　　 100年度交抗字第1617號
抗　告　人
即　異議人
即受處分人　紀鎮冀
上列抗告人因違反道路交通管理處罰條例案件，不服臺灣板橋地
方法院100年度交聲字第698號、第700號，中華民國100年11月11
日裁定（原處分案號：交通部公路總局臺北區監理所北監營裁字
第裁40-C00000000、裁40-C00000000號），提起抗告，本院裁定
如下：
    主  文
抗告駁回。
    理  由
一、按汽車駕駛人，駕駛汽車有下列情形之一，而本章各條無處
    罰之規定者，處新臺幣（下同）900元以上1,800元以下罰鍰
    ：一、不服從交通勤務警察或依法令執行交通指揮、稽查任
    務人員之指揮或稽查。二、不遵守公路或警察機關，依第5
    條規定所發布命令。三、不遵守道路交通標誌、標線、號誌
    之指示。四、計程車之停車上客，不遵守主管機關之規定。
    道路交通管理處罰條例第60條第2項定有明文。
二、受處分人紀鎮冀分別於民國（下同）99年12月30日15時5分
    許、100年1月5日9時20分許，駕駛車牌號碼H3-305號營業一
    般小客車，在新北市○○區○○路LPG招呼站，因有「計程
    車停車上客，不遵守主管機關之規定」之違規事實，為新北
    市政府警察局板橋分局交通分隊警員分別填製北警交字第C0
    0000000、C00000000號舉發違反道路交通管理事件通知單當
    場舉發。嗣經紀鎮冀於應到案日期前申訴，經交通部公路總
    局臺北區監理所（下稱：原處分機關），依道路交通管理處
    罰條例第60條第2項第4款規定，就紀鎮冀上開二次違規各裁
    處罰鍰900元。
三、紀鎮冀不服該處分聲明異議略以：在法律上無論使用之燃料
    係瓦斯或汽油之計程車，均屬於營業小客車。交通部卻依其
    職權將計程車分為瓦斯計程車與非瓦斯計程車，進而發布違
    法之命令限制非瓦斯計程車於瓦斯計程車招呼停靠站攬客，
    並劃設違法之交通標誌，限制人民之權利，增加法律所無之
    限制，違反平等原則、法律保留原則、法律授權明確性原則
    及比例原則云云。
四、原裁定意旨略以：
(一)、紀鎮冀駕駛上開營業一般小客車，分別於上開時、地，因有
    「駕駛非油氣雙燃料計程車於油氣雙燃料計程車招呼站停等
    候客」之違規，為新北市政府警察局板橋分局交通分隊警員
    當場攔停舉發等情，有新北市政府警察局北警交字第C00000
    000號、C00000000號舉發違反道路交通管理事件通知單、新
    北市政府警察局板橋分局100年1月7日新北警板交裁字第100
    0000657號書函、新北市政府警察局板橋分局100年2月8日新
    北警板交裁字第1000004914號函各1紙，暨舉發單位檢送之
    現場位置圖（含照片2張）及舉發過程錄影光碟2片附卷可稽
    （見原審卷第11-14、20-22、31-32頁）。而經原審勘驗卷
    附舉發過程錄影光碟內容，紀鎮冀分別於上開時、地，明確
    表達欲於油氣雙燃料計程車招呼站候客之主觀意圖，並均有
    駕駛非油氣雙燃料計程車進入油氣雙燃料計程車招呼站之行
    為，且紀鎮冀於原審調查時亦不否認上情（見原審卷第37-3
    8頁），是紀鎮冀分別於上開時、地，有「駕駛非油氣雙燃
    料計程車於油氣雙燃料計程車招呼站停等候客」之事實，均
    堪以認定。
(二)、按臨時停車指車輛因上、下人、客，裝卸物品，其引擎未熄
    火，停止時間未滿3分鐘，保持立即行駛之狀態；又停車指
    車輛停放於道路兩側或停車場所，而不立即行駛，道路交通
    管理處罰條例第3條第9款、第10款分別定有明文。道路交通
    管理處罰條例既就「臨時停車」與「停車」分做不同定義，
    則基於法條體系解釋之一貫性，凡道路交通管理處罰條例規
    定以「停車」行為做為裁罰前提之違規態樣，均不應任意擴
    張解釋包括「臨時停車」在內。是道路交通管理處罰條例第
    60條第2項第4款，雖特以「計程車」為處罰主體，然其既係
    規定「停車」，而非「臨時停車」，自當以汽車駕駛人有「
    停車」行為為前提，倘其僅係臨時停車，縱符合處罰主體要
    件，亦不應以該款相繩。查本件紀鎮冀分別於上開時、地，
    有「駕駛非油氣雙燃料計程車於油氣雙燃料計程車招呼站停
    等候客」之事實，已如前所認，然該2次舉發過程均係紀鎮
    冀甫駛入招呼站，引擎未熄火，即為舉發員警上前告知違規
    ，並予以掣單舉發，有舉發過程錄影光碟2片在卷可考，揆
    諸上開規定及說明，紀鎮冀僅係「臨時停車」，而非「停車
    」，自不符道路交通管理處罰條例第60條第2項第4款所定構
    成要件。是原處分機關疏未詳查，即遽指紀鎮冀係「計程車
    停車上客，不遵守主管機關之規定」，而予以裁罰，容有未
    洽。
(三)、次按標線指管制道路交通，表示警告、禁制、指示，而在路
    面或其他設施上劃設之線條、圖形或文字；又標線依其型態
    原則上分類如左：……三、圖形以長方形、菱形、倒三角形
    、網狀線、斜紋線、Ｘ型線、Ｙ型線、斑馬紋、枕木紋、箭
    頭等圖形劃設於路面上，各依規定管制交通。四、標字以文
    字或數字劃設於路面上，各依規定管制交通。道路交通管理
    處罰條例第3條第6款、道路交通標誌標線號誌設置規則第14
    9條第1項第3款、第4款分別定有明文。另按專用性停車位（
    停靠區），其寬度、長度、專用車種及適用時機由主管機關
    視實際需要設置，其地面應加繪白色專用車輛標字或圖案，
    並得配合設置標誌告示。道路交通標誌標線號誌設置規則第
    190條第7項亦規定甚明。經查，紀鎮冀駕駛上開車輛進入之
    招呼站，其地面繪有白色長方形，該長方形內並標明「ＬＰ
    Ｇ計程車專用」標字，另其旁邊尚設置有綠色圓形標誌告示
    （其上載有「油氣雙燃料計程車招呼站（LPG TAXI STATION
    」）字樣」，且載明「本計程車招呼站僅限使用油氣雙燃料
    （ＬＰＧ）之計程車排班候客」，有現場位置圖暨照片2張
    附卷足憑（見原審卷第31-32頁），依上開規定，該處當屬
    專供油氣雙燃料計程車排班候客之專用性停車位（停靠區）
    無疑；又紀鎮冀對於其所駕駛之車輛非油氣雙燃料計程車乙
    情，並不爭執，已如前所認，則紀鎮冀駕駛非油氣雙燃料計
    程車於油氣雙燃料計程車招呼站臨時停等候客之行為，應係
    違反專用性停車位（停靠區）標線之規定，屬「不遵守道路
    交通標線之指示」之違規型態，自應依道路交通管理處罰條
    例第60條第2項第3款規定，予以裁罰之。
(四)、至紀鎮冀雖辯稱：新北市政府交通局設置油氣雙燃料計程車
    招呼站有違平等原則、法律保留原則、法律授權明確性原則
    及比例原則云云。惟查，設置專用性停車位（停靠區）標線
    部分雖涉及行政機關所發布之道路交通標誌標線號誌設置規
    則，然該規則係行政機關本於立法者制定之道路交通管理處
    罰條例明文授權所訂定，此觀道路交通管理處罰條例第4條
    第2項、道路交通標誌標線號誌設置規則第1條規定自明，該
    規則僅係補充道路交通管理處罰條例關於標誌、標線、號誌
    等不確定概念之內容，本身並不具裁罰性質，是本件紀鎮冀
    所受不利益處分仍係源於立法者所制定之道路交通管理處罰
    條例，自難謂有違法律保留原則。又道路交通管理處罰條例
    第60條第2項第3款所處罰之「不遵守道路交通標誌、標線、
    號誌之指示」，依同條例第4條第2項規定「道路交通標誌、
    標線、號誌之指示、警告、禁制規定、樣式、標示方式、設
    置基準及設置地點等事項之規則，由交通部會同內政部定之
    。」，該授權條文之意義非難以理解，且為一般受規範者所
    得預見，並可經由司法審查加以確認，自亦無違法律授權明
    確性原則。再新北市政府交通局基於縣府推廣綠色交通，營
    造低碳城市之施政目標，設置油氣雙燃料（ＬＰＧ）計程車
    專用招呼站，且於板橋火車站周邊設置有一般計程車招呼站
    ，已係以最小侵害之方式，達成上開正當之行政目的，核屬
    合理之差別待遇，並與比例原則不相違。從而，紀鎮冀上開
    所辯，殊無可採。
(五)、綜上，本件紀鎮冀2次經警舉發違規雖因均無停車行為，而
    不符合道路交通管理處罰條例第60條第2項第4款之處罰要件
    ，然其確有於前揭時、地，駕駛非油氣雙燃料計程車於油氣
    雙燃料計程車招呼站停等候客乙節，業經認定如前，自應依
    道路交通管理處罰條例第60條第2項第3款予以處罰。原處分
    機關未予詳查，逕依道路交通管理處罰條例第60條第2項第4
    款予以裁罰，容有未洽。本件紀鎮冀所為前揭辯解，固無足
    採，然原處分既有上開可議之處，原審乃將原處分均撤銷，
    並依道路交通管理處罰條例第60條第2項第3款，就紀鎮冀上
    開二次違規行為，各裁處罰鍰900元。
五、紀鎮冀提起抗告，仍持陳詞主張新北市政府設置油氣雙燃料
    計程車專用招呼站，限制非使用油氣雙燃料計程車候客營業
    ，並無法律授權之依據，違法限制人民之工作權，違反法律
    保留原則，屬無效之行政行為，不得以之為裁罰依據云云，
    並無可採，已詳如上述。紀鎮冀之抗告為無理由，應予駁回
    。
據上論結，應依道路交通事件處理辦法第25條，刑事訴訟法第41
2條，裁定如主文。
中    華    民    國   100    年    12    月    23    日
                  刑事第十五庭審判長法  官   沈宜生
                                    法  官   陳坤地
                                    法  官   林明俊
以上正本證明與原本無異。
不得再抗告。
                                    書記官   徐仁豐
中    華    民    國   100    年    12    月    27    日